臺灣彰化地方法院民事判決　八十六年度訴字第五五四號
　　原　　　告　　未○○
　　被　　　告　　寅○○
　　　　　　　　　丑○○
　　　　　　　　　甲○○
　　　　　　　　　戊○○
　　　　　　　　　丁○○
　　　　　　　　　己○○
　　　　　　　　　丙○○
　　　　　　　　　子○○
　　訴訟代理人　　巳○○
　　被　　　告　　午○○
　　　　　　　　　辰○○
　　　　　　　　　乙○○
　　被　　　告　　庚○○
　　　　　　　　　卯○○
　　　　　　　　　壬○○
　　　　　　　　　癸○○
　　　　　　　　　辛○○
右當事人間請求分割共有物事件，本院判決如左：
    主      文
兩造所共有坐落彰化縣秀水鄉○○段一０二一地號、地目建、面積零點壹陸零伍公頃
土地，其分割方法如附件所示編號１部分，面積零點零貳陸伍公頃，分歸原告取得；
編號２部分，面積零點零貳貳公頃，分歸被告丙○○取得；編號３部分，面積零點零
零陸肆公頃，分歸被告乙○○取得；編號４部分，面積零點零零肆陸公頃，分歸被告
癸○○取得；編號５部分，面積零點零零肆陸公頃，分歸被告辛○○取得；編號６部
分，面積零點零參壹捌公頃，分歸兩造取得，並按原應有部分比例保持共有；編號７
部分，面積零點零壹玖貳公頃，分歸被告子○○取得；編號８部分，面積零點零零陸
肆公頃，分歸被告壬○○取得；編號９部分，面積零點零零參貳公頃，分歸被告卯○○取得；編號１０部分，面積零點零零參貳公頃，分歸被告庚○○取得；編號部分，
面積零點零零伍肆公頃，分歸被告寅○○取得；編號部分，面積零點零零伍肆公頃
，分歸被告丑○○取得；編號部分，面積零點零零貳柒公頃，分歸被告林汶雄取得
；編號部分，面積零點零零貳柒公頃，分歸被告戊○○取得；編號部分，面積零
點零零貳柒公頃，分歸被告丁○○取得；編號部分，面積零點零零貳柒公頃，分歸
被告己○○取得；編號部分，面積零點零零伍伍公頃，分歸被告辰○○取得；編號
部分，面積零點零零伍伍公頃，分歸被告午○○取得。
訴訟費用由兩造按附表所示比例分擔。
    事      實
甲、原告方面：
一、聲明：如主文所示。
二、陳述：坐落彰化縣秀水鄉○○段一０二一地號、地目建、面積零點一六零五公頃
    土地為兩造所共有，兩造之應有部分如附表所示。而本件系爭土地並無因物之使
    用目的不能分割或訂有不分割期限，又因無法協議分割，爰依民法第八百二十三
    條第一項、第八百二十四條第二項之規定，請求准予裁判分割。
三、證據：提出土地登記謄本二件、地籍圖謄本一件、照片三幀為證，並聲請勘驗現
    場。
乙、被告方面：
一、被告丙○○、子○○、辰○○、乙○○、午○○部分：
　(一)聲明：同意分割。
　(二)陳述：
　1.被告丙○○、子○○、辰○○、乙○○部分：同意原告所提分割方案，不願與他
　　人維持共有。
　2.被告午○○部分：不同意分割方案，因為會拆到我的房子，希望分在原住的土地
　　上，以保留建物。
二、被告甲○○、戊○○、丁○○、己○○、壬○○、癸○○部分：未於最後言詞辯
    論期日到場，據其於準備程序期日及其餘言詞辯論期日所為聲明及陳述，以及所
    提出之書狀：
　(一)聲明：同意分割。
　(二)陳述：
　1.壬○○部分：位置沒有意見，但希望地上物要先拆除，如果地上物不拆除，我希
　　望分在空地。不願與其他人維持共有。
  2.癸○○部分：另提方案。
　3.甲○○、戊○○、丁○○、己○○部分：希望分在八十六年九月三十日所提方案
　　的位置。
三、被告卯○○、庚○○部分：未於最後言詞辯論期日到場，據其於準備程序及其餘
    言詞辯論期日所為聲明及陳述：
　(一)聲明：不同意分割。
　(二)陳述：希望交換。
四、被告寅○○、丑○○、辛○○方面：未於準備程序及言詞辯論期日到場，亦未提
    出書狀作何聲明或陳述。
丙、本院依聲請勘驗現場，並會同彰化縣彰化地政事務所人員為現場測量，作成複丈
    成果圖附卷。
    理      由
一、本件被告甲○○、戊○○、丁○○、己○○、庚○○、卯○○、壬○○、癸○○
    、寅○○、丑○○、辛○○受合法通知，未於最後言詞辯論期日到場，核無民事
    訴訟法第三百八十六條各款所列情形，爰依原告聲請，由其一造辯論而為判決。
二、原告起訴主張：坐落彰化縣秀水鄉○○段一０二一地號土地為兩造所共有，兩造
    應有部分如附表所示，而系爭土地並無因物之使用目的不能分割或訂有不分割期
    限，惟兩造無法協議分割之事實，並提出土地登記謄本二件、地籍圖謄本一件為
    證，復為被告丙○○、子○○、辰○○、乙○○、午○○、甲○○、戊○○、丁○○、己○○、庚○○、卯○○、壬○○、癸○○所不爭執，而被告寅○○、丑
    ○○、辛○○未於準備程序及言詞辯論期日到場，亦未提出書狀作何聲明或陳述
    ，應認原告主張為真實。是以原告依民法第八百二十三條第一項、第八百二十四
    條第二項之規定，請求分割系爭土地，自屬有據，應予准許。
三、至分割方法本院審酌：系爭土地為袋地，僅東側可經由鄰地通行至公路，其中又
    以東南側與公路距離最近，且系爭土地面積為零點一六零五公頃，其共有人人數
    達十七人，各共有人應有部分面積最大為零點零三三一公頃，最小僅為零點零零
    三四公頃，各共有人亦均未表示維持共有之意願，為避免各共有人取得之土地過
    於狹長，故應於系爭土地中央及東側設置道路，按各共有人應有部分比例維持共
    有，作為分割後各筆土地對外通行之用，使各筆土地均能面臨道路，形狀亦較為
    方正，不至過於狹長，以提高分割後各筆土地之利用價值。又依複丈成果圖所示
    ，目前有被告辰○○所有之浴、子○○所有之磚造平房、倉庫及花圃，以及被
    告午○○所有之磚造平房等建物坐落在系爭土地上，此經本院現場勘驗明確，其
    中被告辰○○、子○○業已陳明同意附件所示之分割方案，堪認渠等已同意其所
    有地上物不予保留。至被告午○○雖辯稱：要求保留地上物等語，惟查被告午○○所有地上物面積為零點零一一公頃，而其應有部分面積僅零點零零六八公頃，
    其占用面積顯超過應有部分面積甚多，且上開地上物係未經保存登記之老舊磚造
    平房，此照片三幀在卷可稽，經濟價值不高，而位處系爭土地南側中央，若予保
    留將使分割後各筆土地之形狀難以維持方正，有礙整體利用價值，是被告午○○
    所有地上物顯無保留之價值等情，本院認為如附件所示分割方法應屬適當。
四、按分割共有物之分割方案，係屬法院依職權所定，兩造所提出之分割方案，係供
    法院於決定分割方案之參考，是本件原告之請求雖有理由，但被告之行為，依當
    時之訴訟程度，為伸張或防衛其權利所必要，爰依民事訴訟法第八十一條第二款
    規定，命勝訴之原告負擔一部分訴訟費用。
據上論結，本件原告之訴為有理由，依民事訴訟法第三百八十五條第一項前段、第七
十八條、第八十一條第二款、第八十五條第一項但書，判決如主文。
中　　　華　　　民　　　國　　九十一　　年　　　八　　　月　　　二　　　日
                                    臺灣彰化地方法院民事第二庭
~B審判長法官　何志通
~B　　　法官　黃齡玉
~B　　　法官　鄭舜元
右為正本係照原本作成。
如對本判決上訴，應於判決送達後二十日內向本院提出上訴狀。
中　　　華　　　民　　　國　　九十一　　年　　　八　　　月　　 　六　　 日
~B法院書記官　卓俊杰
~F0
~T32
附表：
┌──┬───────┬────────────────┐
│編號│共有人姓名    │應有部分（訴訟費用負擔比例）    │
├──┼───────┼────────────────┤
│ １ │壬○○        │二０分之一　                    │
├──┼───────┼────────────────┤
│ ２ │乙○○        │二０分之一　                    │
├──┼───────┼────────────────┤
│ ３ │卯○○        │四０分之一　                    │
├──┼───────┼────────────────┤
│ ４ │庚○○        │四０分之一　                    │
├──┼───────┼────────────────┤
│ ５ │寅○○        │二四分之一                      │
├──┼───────┼────────────────┤
│ ６ │丑○○        │二四分之一　                    │
├──┼───────┼────────────────┤
│ ７ │甲○○        │四八分之一　                    │
├──┼───────┼────────────────┤
│ ８ │戊○○        │四八分之一　　　                │
├──┼───────┼────────────────┤
│ ９ │丁○○        │四八分之一                      │
├──┼───────┼────────────────┤
│ １０ │己○○        │四八分之一                      │
├──┼───────┼────────────────┤
│  │丙○○        │二四０分之四一                  │
├──┼───────┼────────────────┤
│  │子○○        │五七六０分之八六一              │
├──┼───────┼────────────────┤
│  │午○○        │九六０分之四一　                │
├──┼───────┼────────────────┤
│  │辰○○　　　  │九六０分之四一                  │
├──┼───────┼────────────────┤
│  │癸○○        │五七六０分之二０五              │
├──┼───────┼────────────────┤
│  │辛○○        │五七六０分之二０五              │
├──┼───────┼────────────────┤
│  │未○○        │五七六０分之一一八九            │
└──┴───────┴────────────────┘
